【裁判字號】    91,簡上,54
【裁判日期】    920728
【裁判案由】    竊盜
【裁判全文】
臺灣雲林地方法院刑事判決                          九十一年度簡上字第五四號
    公  訴  人  臺灣雲林地方法院檢察署檢察官
    上訴人  即
    被      告  乙○○
    選任辯護人  林進榮律師
右列被告因竊盜案件，不服本院北港簡易庭中華民國九十一年八月二十八日九十一年
度港簡字第一０三號刑事簡易判決（檢察官聲請簡易判決處刑書案號：九十一年偵字
第二七六四號），提起上訴，本院第二審合議庭判決如左：
    主  文
原判決撤銷。
乙○○攜帶兇器毀壞門扇竊盜，處有期徒刑月，如易科罰金，以佰元折算壹日，
緩刑貳年。
    事  實
一、乙○○患有智能障礙，為精神耗弱之人。其意圖為自己不法所有，於民國九十一
    年六月二十九日下午二時許，至雲林縣東勢鄉○○村○○路五六號丙○○居處外
    ，持客觀上足對人身安全產生危害之螺絲起子一支，自該居處門縫撬開木門鎖而
    毀壞該門扇，並侵入屋內（侵入住宅部分未據告訴）竊取丙○○持有之硬幣新台
    幣九十元，得手後據為己有。嗣丙○○查覺有異進入屋內逮捕乙○○，並通知警
    方處理，由警方扣得乙○○作案用的螺絲起子一支。
二、案經雲林縣警察局台西分局報告臺灣雲林地方法院檢察署檢察官偵查起訴。
    理  由
一、被告乙○○對上述犯罪事實坦白承認，核與被害人丙○○於警訊中陳述之情節相
    符，並有現場照片、扣案之螺絲起子足資佐證。事證明確，自應依法論科。
二、核被告所為，係犯刑法第三百二十一條第一項第三款、第二款之攜帶兇器毀壞門
    扇竊盜罪。被告於庭訊中對於法官的問題遲疑不回答，只是微笑，有精神耗弱的
    現象，被告之父親甲○○以證人之身分亦到庭證稱：被告的母親先天有智障的問
    題，被告在家只跟他奶奶說話，其他人都不說，從來不喊我一聲爸，被告精神狀
    況不好，叫他回來吃飯他都不回來，在外面二、三天才回來一次等語。本院即同
    意辯護人之聲請，函請行政院衛生署草屯療養院鑑定被告案發時之精神狀況，鑑
    定結論為：「文員（即被告）之精神科診斷為輕度至中度智能障礙，文員之認知
    功能及現實判斷力明顯受損，對於外界事務之知覺、理解能力明顯較普通人的平
    均程度差，其精神狀態已達耗弱之程度。」此有該療養院函文及所附精神鑑定報
    告一份在卷可參。可見被告於案發時之精神狀況確實處於精神耗弱之情狀，依法
    減輕其刑。
三、原審為被告有罪之判決，固非無見，但漏未審酌被告精神耗弱之狀況，辯護人上
    訴理由指摘於此，為有理由。另被告之犯罪情節是撬開木門後走入丙○○居處，
    並無逾越之行為，是原判決主文記載「毀越」門扇一節，亦屬有誤。又扣案之螺
    絲起子並無證據證明為被告所有，原判決為沒收之諭知，亦有不當，自應撤銷改
    判。
四、本院第二審合議庭審酌被告犯後坦白犯行，態度尚稱良好，其前無犯罪紀錄，有
    台灣高等法院被告全國前案紀錄表在卷可稽，可見本次犯案乃突發性事件，被告
    不因其精神狀況有異，而有犯罪之傾向，被告精神狀況雖有不佳，其母親亦患有
    智能障礙，家庭約束力是有較差，但被告之父親亦證稱被告在家是有奶奶及媽媽
    相陪，可見被告尚非處於無人看顧之地步，本件被告犯罪情節雖是損壞他人門扇
    竊盜，但所竊得之財物僅九十元硬幣，犯罪所得甚為輕微，被害人丙○○亦到庭
    表明願意原諒被告，請法院給被告自新的機會，辯護人亦提出被告與被害人丙○
    ○之和解書一份存卷佐證等一切情狀，量處如主文所示之刑，並諭知易科罰金之
    折算標準。另被告前未曾受有期徒刑以上刑之宣告，有上述前案紀錄表可稽，其
    犯罪後已知所悔悟，犯罪情狀亦屬輕微，本院認其經此教訓後，當益知警惕，信
    無再犯之虞，因認其所宣告之刑，以暫不執行為適當，併予宣告緩刑二年，以勵
    自新。扣案之螺絲起子被告否認為其所有，自不為沒收之諭知。至於辯護人聲請
    本院對被告諭知監護之保安處分，惟依據刑法第八十七條第二項之規定，監護之
    保安處分應於刑之執行完畢或赦免後執行之，茲因本院認為被告再犯之可能性甚
    低，其於緩刑期滿，緩刑之宣告又未經撤銷之可能性甚大，從而依刑法第七十六
    條之規定，被告於緩刑期滿後，其於本件刑之宣告已失其效力，自無刑之執行完
    畢可言，當亦無從為監護之保安處分之執行。所以，不另為被告送相當處所施以
    監護之諭知，併此敘明。
據上論斷，應依刑事訴訟法第四百五十五條之一第三項、第三百六十九條第一項前段
、第三百六十四條、第二百九十九條第一項前段，刑法第三百二十一條第一項第三款
、第二款、第十九條第二項、第四十一條第一項前段、第七十四條第一款，罰金罰鍰
提高標準條例第二條，判決如主文。
中      華      民      國      九十二      年    七    月    二十八    日
                                        臺灣雲林地方法院刑事第一庭
                                            審判長法  官  翁慶珍
                                                  法  官  陳定國
                      法  官  侯廷昌
右正本證明與原本無異。
不得抗告。
                                                  書記官  蔡金保
中      華      民      國      九十二      年    七    月    二十八    日
附錄法條：
中華民國刑法第三百二十一條
 (加重竊盜罪)
犯竊盜罪而有左列情形之一者，處六月以上五年以下有期徒刑：
一  於夜間侵入住宅或有人居住之建築物、船艦，或隱匿其內而犯之者。
二  毀越門扇、牆垣或其他安全設備而犯之者。
三  攜帶兇器而犯之者。
四  結夥三人以上而犯之者。
五  乘火災、水災或其他災害之際而犯之者。
六  在車站或埠頭而犯之者。
前項之未遂罰之。


司法院資訊處製作；財團法人民間司法改革基金會備份。
